臺北高等行政法院判決
　　　　　　　　　　　　　　　　　94年度訴字第00128號
　　　　　　　　　　　　　　　.
原　　　告　上采實業有限公司
代　表　人　甲○○（董事）
訴訟代理人　丁○○
　　　　　　戊○○
被　　　告　經濟部智慧財產局
代　表　人　蔡練生（局長）
訴訟代理人　丙○○
參　加　人　同益汽車材料有限公司
代　表　人　乙○○（董事）
訴訟代理人　吳雨學律師
上列當事人間因商標異議事件，原告不服經濟部中華民國93年11
月12日經訴字第09306230590號訴願決定，提起行政訴訟，本院
判決如下：
　　主  文
原告之訴駁回。
訴訟費用由原告負擔。
　　事  實
一、事實概要：原告於民國（下同）92年2月14日以「CAR LIFE
    及圖(二)」商標作為其註冊第0000000號「CAR LIFE及圖」商
    標之聯合商標，指定使用於當時商標法施行細則第49條所定
    商品及服務分類表第12類之鋼圈、雨刷、輪圈蓋、後視鏡、
    車輛喇叭、十字接頭、空氣濾清器、潤滑油過濾器及車座安
    全帶商品，向被告申請註冊，經被告核准列為審定第
    0000000號聯合商標（下稱系爭商標，圖樣如附圖1所示）。
    嗣參加人於92年11月27日，以該系爭商標有違當時商標法第
    37條第7、12及14款規定，檢具註冊第第67105號「愛車生活
    及圖CAR LIFE」商標（下稱據以異議商標 (92年修法前為服
    務標章)，圖樣如附圖2所示），對之提起異議。其後商標法
    於同年11月28日修正公布施行，被告爰依現行商標法第86條
    第2項及第89條第1項規定，以系爭商標視為獨立商標逕予註
    冊。另參加人復依現行商標法第90條規定，主張系爭商標亦
    有違現行商標法第23條第1項第11、12、13及14款規定。案
    經被告審查，認系爭商標有違修正前商標法第37條第12款及
    現行商標法第23條第1項第13款本文之規定，以93年7月26日
    中台異字第921677號商標異議審定書為系爭第0000000號「
    CAR LIFE及圖(二)」商標之註冊應予撤銷之處分。原告不服，
    提起訴願，遭決定駁回，遂提起行政訴訟。本院因認本件撤
    銷訴訟之結果，參加人之權利或法律上利益將受損害，爰依
    職權裁定命獨立參加被告之訴訟。
二、兩造聲明：
    (一)原告聲明：
      訴願決定及原處分均撤銷。
    (二)被告聲明：
      如主文所示。
三、兩造之爭點：
    系爭商標圖樣與據以異議商標圖樣是否近似，其所指定之商
    品（服務）是否類似，而有致相關消費者混淆誤認之虞？
　　(一)原告主張：
      1.按商標圖樣「相同或近似於他人同一商品或類似商品之
        註冊商標者」，不得申請註冊，為修正前商標法第37條
        第12款所明定，該條款現已移列至現行商標法第23條第
        1項第13款「商標相同或近似於他人同一或類似商品或
        服務之註冊商標或申請在先之商標，有致相關消費者混
        淆誤認之虞者，不得註冊」，惟其適用應以二造商標構
        成近似且有致相關消費者混淆誤認為前提要件。而審查
        商標是否近似，當以商標圖樣之整體觀察，較能符合一
        般人消費辨認商標之習慣及習性。因為一般消費者對商
        標之記憶，是以該商標之整體外觀為基礎，而各商標獨
        具創意之主要部分，亦為一般消費者所易記憶。雖亦有
        就兩商標特易引起一般人之注意之部分細為比對者，然
        此係為得全體觀察之正確結果之一種方法，並非某一定
        部分相同或近似，即屬近似之商標，最終仍應總括圖樣
        全體再行判斷，行政法院72年判字第1395號判決對此有
        所揭示。而商標在外觀、觀念或讀音上，如有一足以產
        生混同誤認之虞者，雖屬近似之商標，惟其判斷標準並
        非一成不變，仍應就指定商品內容、商品購買者、地域
        、創意及使用情形等因素併同考量。商標圖樣是否具有
        獨特之創意（圖形或意義），可表示不同程度之顯著性
        。
      2.系爭「CAR LIFE及圖」商標與據以異議之「愛車生活及
        圖Car-Life」服務標章不構成近似：
        (1)標識力薄弱之商標，其區別商品來源之功能有限，受
          他人攀附之可能性不大，保護範圍自應該予以縮小：
          查並非每一個商標均有相同之保護範圍，而是依其標
          識力之強弱，大小不同。商標標識力愈強，其受他人
          攀附之可能性愈大，故需要保護之範圍愈廣，因此他
          人之商標及商品只需與之有少許近似，即可構成近似
          之虞；反之，商標標識力愈弱，其區別商品來源之功
          能有限，故受保護之範圍愈小，因此他人之商標及商
          品若只與之有少許近似，自尚不足構成混淆之虞。若
          有相當數量近似商標使用於類似產品之上，則可顯示
          該類型商標之標識力薄弱，其保護之範圍應該縮小。
          換言之，只要有少許差異，即足以排除商標混淆之虞
          。故於判斷混淆之虞之際，自不應一律忽視其他近似
          競爭商標之存在。而被告所訂定之「商標圖樣近似審
          查要點」７亦明文；商標圖樣之外觀、觀念及讀音等
          ，其中任一項構成近似時，原則上即屬近似圖樣。但
          如該項目在商品相關購買人印象中所佔比重較輕，而
          其他項目足以為區辨時，應認為不近似。例如「金龜
          」與「金龜車」之文字排列雖相彷彿，惟本身各具特
          殊意義，不易造成誤認或聯想。
        (2)就本案而言，「CAR」代表「汽車」，「LIFE」意指
          「生活」，將該二字合併為「CAR LIFE」意為「汽車
          生活」，乃屬一與汽車有關之說明性文字，其並不具
          有特殊之識別印象，顯非商標中具有識別他我商品之
          主要部份。就同類產品而言，以「CAR」為商標名稱
          者，如「CAR SHOW」、「CAR SHOP」、「CAR HOUSE
          」、「CARS HOME」、「CAR BENCH」‧‧‧等，又
          ，以「LIFE」為商標名稱者，如「HONDA LIFE」、「
          SAFE LIFE」、「HAPPY LIFE」、「HOME LIFE」、「
          HIGE LIFE」、「LIFE GHIA」、「LIFE TOGETHER」
          、「HI-LIFE」、「O-LIFE」‧‧‧等，皆可於同類
          產品中併存，可見「CAR」及「LIFE」屬同業所喜用
          字眼，為弱勢商標毫無疑問。再者，舉凡以「CAR
          LIFE」為商標或標章名稱由不同專用權人所擁有，分
          佈於各類別產品及服務者即多達24筆，可見其非屬獨
          創性之文字，而於據以異議標章所指定之「代理產品
          經銷」服務上，除了據爭標章外，亦有同具「CAR
          LIFE」之服務標章註冊第148147號及148148號同時併
          存之情形，若依舉重明輕之法理而言，服務標章註冊
          第148147號及148148號之存在，實可凸顯本案系爭商
          標理應註冊之合法性。又，於其他與「汽車」有關之
          商品或服務類別中，亦不乏以「CAR LIFE」為商標名
          稱且由不同主體所擁有者，如商標註冊第724911號於
          「活動式汽車隔熱紙」商品及服務標章註冊第146412
          號於「汽車買賣之仲介」服務等。由以上案例可知，
          以「CAR LIFE」為名稱之用法實屬普通習見，如以之
          作為商標圖樣一部份，自成為商標圖樣弱勢部分，其
          識別性甚低。是就商標審查實務觀之，於判斷系爭商
          標是否與據以異議標章構成近似時，自不得單以習見
          習知之「CAR LIFE」二字作為判斷近似與否之唯一論
          據，至為顯然。
        (3)本案兩造商標圖樣整體之外觀、各自表達之觀念均清
          晰可分，並不構成近似：
          今查，被告認為二造商標「均有相同之外文『CAR
          LIFE』，僅書寫方式稍有差別，縱系爭商標圖樣上之
          外文『CAR』已圖案化設計，惟僅稍加些微之設計，
          外觀仍清晰可見係外文『CAR』，且其整體外觀或觀
          念予人印象即在表達『CAR LIFE』至為顯著，是二者
          整體觀之，無論於外觀、觀念上予消費者印象所欲表
          彰之概念一致，讀音亦相同，以具有普通知識經驗之
          消費者，於購買時施以普通之注意，可能會有所混淆
          而誤認二者來自同一來源或雖不相同但有關聯之來源
          ，應屬構成近似之商標。」對此，原告難以認同，蓋
          系爭商標乃將「CAR」字圖形化，且特別以震憾性且
          強而有力之表現方式凸顯，該圖形化之「CAR」字之
          下以較小字體之墨色實體字「LIFE」搭配，其上下二
          排之設計方式，較引人注目者則屬具獨特創意之「
          CAR 」設計圖，反觀據以異議商標圖樣乃以「一卡通
          式擬人化之汽車」圖形為主體，其上以圓弧圖形內置
          「愛車生活」之中文搭配，圖形下方以較小且未經設
          計之「Car」、「-」、「Life」英文字及符號所組成
          之聯合式商標圖樣，二造商標相較，系爭商標視覺重
          點在「CAR」，而據以異議商標之視覺重點在「卡通
          式擬人化之汽車圖」，就其整體所呈現之外觀及意匠
          上實屬有別，二造商標圖樣異時異地隔離觀察，均無
          使一般消費者產生混同誤認之虞，應非屬近似商標殆
          無疑異。
      3.系爭商標無致消費者產生混淆誤認之虞：
        本案二造商標不構成近似，已如前述，惟參加人顯然過
        於武斷，忽略於同類「各種產品經銷」服務上已有案外
        人「台峻資訊股份有限公司」以「CAR LIFE」作為標章
        而併存之事實，由此可知消費者從未因均具有「CAR
        LIFE」部分而致混淆誤認，更可證明消費市場上既多有
        習見之外文「CAR LIFE」於各類產品及服務中出現，則
        消費者對其來源之識別區辨能力已相對提高，自不致因
        同有已呈弱勢之「CAR LIFE」字樣，即產生相同商品／
        服務來源或出處之聯想。更何況系爭商標具有獨特創意
        ，其所指定使用於「鋼圈、雨刷、輪圈蓋‧‧‧‧」等
        商品，與參加人之服務標章註冊第67105號「愛車生活
        及圖CAR-LIFE」所指定使用之「代理汽車零件之經銷服
        務」性質亦屬有別，系爭商標自無致消費者產生混淆誤
        認之虞。
      4.綜上論結，本案系爭商標「CAR LIFE及圖」與據以異議
        之「愛車生活及圖CAR-LIFE」服務標章，無論外觀或意
        匠均區別顯然，自不構成近似，而以消費者對此類習見
        「CAR LIFE」商標之認知程度，其亦無混淆誤認之疑慮
        ，系爭商標應無違反修正前商標法第37條第12款暨現行
        商標法第23條第1項第13款之規定。敬請將原處分及訴
        願決定均撤銷，以昭公允，並維原告之合法權益。
　　(二)被告主張：
      1.商標法第90條規定，本法修正施行前，已提出異議，尚
        未異議審定之案件，以本法修正施行前及本法修正施行
        後之規定均為違法事由為限，始撤銷其註冊；其程序依
        修正後之規定辦理。本案係92年11月28日商標法修正施
        行前，已提出異議尚未異議審定之案件，而系爭商標所
        涉之修正施行前商標法第37條第12款，業經修正為現行
        商標法第23條第1項第13款，於修正施行前後法條規定
        均為違法事由，合先敘明。
      2.修正前商標法第37條第12款規定，商標圖樣「相同或近
        似於他人同一商品或類似商品之註冊商標者」，不得申
        請註冊；現行商標法第23條第1項第13款規定，商標「
        相同或近似於他人同一或類似商品或服務之註冊商標或
        申請在先之商標，有致相關消費者混淆誤認之虞者」，
        不得註冊。所謂有致消費者混淆誤認之虞，係指商標給
        予消費者的印象，可能致使消費者混淆而誤認商品╱服
        務之來源，包括誤認來自不同來源的商品╱服務以為來
        自同一來源，或者誤認二商標之使用人間存在關係企業
        、授權關係、加盟關係或其他類似關係。而判斷是否有
        混淆誤認之虞，被告公告之「混淆誤認之虞」審查基準
        ，列有各項相關參考因素。其中商標近似及商品類似二
        項要素，依前揭法條規定為必須具備之要件，其他參酌
        要素則視個案中是否存在而為斟酌。
      3.本案存在之相關因素之審酌：
        (1)商標是否近似暨其近似之程度
          商標近似係指二商標予人之整體印象有其相近之處，
          若其標示在相同或類似的商品╱服務上時，具有普通
          知識經驗之消費者，於購買時施以普通之注意，可能
          會有所混淆而誤認二商品╱服務來自同一來源或誤認
          不同來源之間有所關聯。商標近似之判斷得就二商標
          外觀、觀念及讀音為觀察。查本件系爭註冊第000000
          0號「CAR LIFE及圖(二)」商標圖樣係由已圖案化設計
          之外文「CAR」及置於二條線之間之外文「LIFE」，
          以上、下排列方式所組成，參加人據以異議之註冊第
          67105號「愛車生活及圖CAR LIFE」商標（原服務標
          章）圖樣係由汽車圖案設計內置有中文「愛車生活」
          及其下方置有外文「Car-Life」所組成，二者相較，
          其外觀設計或有差異，然均有相同之外文「CAR LIFE
          」，僅書寫方式稍有差別，縱系爭商標圖樣上之外文
          「CAR」已圖案化設計，惟僅稍加些微之設計，外觀
          仍清晰可見係外文「CAR」，且其整體外觀或觀念予
          人印象即在表達「CAR LIFE」至為顯著，是二者整體
          觀之，無論於外觀、觀念上予消費者印象所欲表彰之
          概念一致，讀音亦相同，以具有普通知識經驗之消費
          者，於購買時施以普通之注意，可能會有所混淆而誤
          認二者來自同一來源或雖不相同但有關聯之來源，應
          屬構成近似之商標。
        (2)商品╱服務是否類似暨其類似之程度
          類似商品或服務，係指二個不同的商品或服務，在用
          途╱性質、功能╱內容、材料、產製者╱提供者或其
          他因素上具有共同或關聯之處，如果標上相同或近似
          的商標，依一般社會通念及市場交易情形，易使商品
          或服務消費者誤認其為來自相同或雖不相同但有關聯
          之來源，則此二個商品或服務間即存在類似的關係。
          又商品或服務分類係為便於行政管理及檢索之用，商
          品或服務類似與否之認定，尚非絕對受該分類之限制
          ，是以商標法第17條第6項規定：「類似商品或服務
          之認定，不受前項商品或服務分類之限制。」因此，
          同一類商品或服務不一定是類似商品或服務，不同一
          類的商品或服務也可能是類似商品或服務，而商品與
          服務間亦存在有類似之情形。至於商品或服務類似之
          判斷，應綜合該商品或服務之各相關因素，以一般社
          會通念及市場交易情形為依據（審查基準5.3參照）
          。又商標所表彰之營業服務，如為供應特定商品之服
          務，而該商品與他人商標指定使用之商品相同或類似
          者，得認定為類似。不能以其一為表彰服務之營業，
          一為表彰商品，而謂兩者不生同一或類似之問題。（
          行政法院73年度794號判例意旨參照）。查本件系爭
          註冊第0000000號「CAR LIFE及圖(二)」商標指定使用
          之「鋼圈、雨刷、輪圈蓋、後視鏡、車輛喇叭、十字
          接頭、空氣濾清器、潤滑油過濾器、車座安全帶」商
          品，與據以異議商標指定使用之「代理汽車零件之經
          銷服務」相較，後者所表彰服務之目的係在提供「汽
          車零件」特定商品之銷售服務，與系爭商標指定使用
          之「鋼圈、雨刷、輪圈蓋、後視鏡、車輛喇叭、十字
          接頭、空氣濾清器、潤滑油過濾器、車座安全帶」商
          品，二者均為汽車零件商品，其功能、用途、行銷管
          道、販賣場所及消費者均相近，屬類似商品，是依一
          般社會通念及市場交易情形，易使一般商品或服務消
          費者誤認其為來自相同或雖不相同但有關聯之來源，
          則該服務與該特定商品間即存在有類似之關係，揆諸
          前開說明，二者應屬構成類似。
        (3)相關消費者對商標之熟悉程度
          相關消費者對商標之熟悉程度，繫於該商標使用之廣
          泛程度，原則上應由主張者提出相關使用事證證明之
          ，如相關消費者對衝突之二商標僅熟悉其中之一，則
          就該較為被熟悉之商標，應給予較大之保護。查本件
          參加人於82年即取得註冊第67105號「愛車生活及圖
          CAR LIFE」商標，指定使用於代理汽車零件之經銷服
          務，92年11月16日獲准延展註冊，參加人並自83年起
          陸續於「汽車購買指南」、「汽車百貨血拼」、「一
          手車訊」、「超越車訊」、「汽車性能情報雜誌」、
          「改裝車訊」等汽車雜誌刊登廣告，並經常舉辦商品
          特價以促銷商品之服務，持續使用至今已有多年，此
          有參加人檢附之商標註冊證、前述汽車雜誌廣告及促
        　銷商品服務之海報等相關證據影本附卷可稽。然而，
          系爭商標之使用情形則因原告並未提出相關事證而無
          法審認。是以，據以異議商標較諸系爭商標而言係消
          費者較熟悉之商標乙節足堪認定。
      4.查本案二造商標圖樣整體予人印象均在表達「CAR LIFE
        」至為顯著，二者仍具有相當程度之近似，以及商品與
        提供特定商品之銷售服務間亦存在有相當之類似程度，
        且據以異議商標較諸系爭商標而言係消費者較熟悉之商
        標。故綜合兩造商標圖樣近似之程度、商品與服務間具
        相關聯之類似程度及相關消費者對二造商標熟悉之程度
        等因素加以判斷，一般消費者極有可能誤認二商標來自
        同一來源，或誤認其來自雖不相同但有關聯之來源，而
        產生混淆誤認情事，揆諸前開說明，應有前揭修正前商
        標法第37條第12款及現行商標法第23條第1項第13款規
        定之適用。
      5.至原告所舉以「CAR」或「LIFE」為商標名稱，皆可於
        同類產品中併存，可見「CAR」及「LIFE」屬同業所喜
        用字眼，為弱示商標乙節，查該等商標圖樣係以「CAR
        」或「LIFE」結合其他文字所組成，與本件商標圖樣之
        態樣不同；另所舉以外文「CAR LIFE」作為商標在各類
        商品或服務獲准註冊者多達24筆，可見其非屬獨創性之
        文字乙節，查該等商標圖樣目前分別為3家所有，即「
        台竣資訊股份有限公司」、「漢士企業有限公司」及「
        漢士工業股份有限公司」，其中第144062號「台竣資訊
        股份有限公司標章」商標（原服務標章）與參加人據以
        異議之註冊第67105號「愛車生活及圖CAR LIFE」商標
        （原服務標章）構成近似，業經被告依修正前商標法第
        77條準用第37條第12款規定撤銷其審定確定在案，此有
        參加人檢送之被告中台異字第00900912號服務標章異議
        審定書影本附卷可稽，另所舉之註冊第101134號「汽車
        生活CAR LIFE及圖」商標（原服務標章）亦經被告中台
        評字第00900245號服務標章評定書中認定與本案參加人
        註冊第67105號「愛車生活及圖CAR LIFE」商標（原服
        務標章）構成近似在案；又參加人檢送之被告核駁理由
        先行通知書認定第000000000號「愛車生活及圖CAR-
        LIFE」商標註冊申請案，與申請在先之申請第
        000000000號「CAR LIFE及圖(二)」商標（即本件系爭註
        冊第0000000號「CAR LIFE及圖(二)」商標），二者外文
        近似，並予以核駁，發給商標核駁第276202號審定書確
        定在案，是外文「CAR LIFE」縱非屬獨創性之文字，然
        二造商標圖樣仍具有相當程度之近似，故原告之主張，
        自不足採。
      6.又本件商標既應依上開規定撤銷其註冊，則是否尚有修
        正前商標法第37條第7、14款及現行商標法第23條第1項
        第11、12、14款規定之情事，即無庸論究，併予敘明。
　　　7.綜上論述，被告原處分洵無違誤，敬請駁回原告之訴。
    (三)參加人主張：
      1.以「CAR」及「LIFE」固可分別註冊，但兩者結合成一
        文字商標，就具有特別意義，不論字體是否相同，只要
        有使人誤認商品是同一來源，即不應准許註冊。本件據
        以異議商標是參加人於82年獲准註冊，自83年起在各大
        汽車雜誌、車訊等都有大幅廣告，並且在全省便利商店
        及連鎖書店均有販賣，而系爭商標圖樣與指定使用商品
        都與據以異議商標近似，自應不准註冊。
      2.其餘引用被告之陳述。
　　理  由
一、按「本法中華民國92年4月29日修正施行前，已提出異議，
    尚未異議審定之案件，以本法修正施行前及本法修正施行後
    之規定均為違法事由為限，始撤銷其註冊；其程序依修正後
    之規定辦理。」為現行商標法第90條所明定。又商標圖樣相
    同或近似於他人同一商品或類似商品之註冊商標者，不得申
    請註冊；商標相同或近似於他人同一或類似商品或服務之註
    冊商標或申請在先之商標，有致相關消費者混淆誤認之虞者
    ，不得註冊，復分別為修正前商標法第37條第12款及現行商
    標法第23條第1項第13款本文所明定。
二、本件系爭註冊第0000000號「CAR LIFE及圖(二)」商標（原聯
    合商標）異議案，經被告審查略以：系爭註冊第0000000號
    「CAR LIFE及圖(二)」商標圖樣與參加人據以異議之註冊第
    67105號「愛車生活及圖CAR LIFE」商標（原服務標章）圖
    樣相較，二者均有相同之外文「CAR LIFE」，僅書寫方式稍
    有差別，整體觀之，無論於外觀或觀念上，其予消費者印象
    所欲表達之概念均一致，讀音亦相同，應屬構成近似之商標
    ；又據以異議商標指定使用於代理汽車零件之經銷服務，其
    所表彰服務之目的係在提供「汽車零件」特定商品之銷售服
    務，與系爭商標指定使用之鋼圈、雨刷、輪圈蓋、後視鏡、
    車輛喇叭、十字接頭、空氣濾清器、潤滑油過濾器、車座安
    全帶等商品，係屬類似商品；依一般社會通念及市場交易情
    形，易使消費者誤認兩商標所表彰之商品及服務係來自相同
    或雖不相同但有關聯之來源，應屬類似之商品及服務；再者
    ，參加人自82年即獲准據以異議商標註冊於代理汽車零件之
    經銷服務，且自83年起即陸續於「汽車購買指南」等汽車雜
    誌刊登廣告，並經常舉辦商品特價以促銷商品之服務，持續
    使用至今已有多年，此有參加人所檢附之商標註冊證、汽車
    雜誌廣告及促銷商品服務之海報等相關資料影本附卷可稽，
    而原告則未提出系爭商標使用之任何相關事證，故據以異議
    商標相較於系爭商標而言，其係消費者較熟悉之商標；綜合
    兩商標圖樣近似之程度、商品與服務間具相關聯之類似程度
    及相關消費者對兩商標熟悉之程度等因素加以判斷，一般消
    費者極有可能誤認兩商標來自相同或雖不相同但有關聯之來
    源，而產生混淆誤認之虞，自有修正前商標法第37條第12款
    及現行商標法第23條第1項第13款本文規定之適用，乃為系
    爭商標之註冊應予撤銷之處分。原告不服，依序提起訴願及
    行政訴訟；兩造及參加人之主張，各如事實欄所載，其爭點
    厥為系爭商標圖樣與據以異議商標圖樣是否近似，其所指定
    之商品（服務）是否類似，而有致相關消費者混淆誤認之虞
    ？
三、經查，系爭商標圖樣雖由略經圖形化設計之外文「CAR」及
    置於二條線間之外文「LIFE」，以上、下排列方式所組成，
    惟其外文之字體仍清晰可辨，予消費者之寓目印象，其整體
    外觀或觀念係在表達「CAR LIFE」至為顯著。而參加人據以
    異議之商標圖樣係由中文「愛車生活」、卡通汽車圖形及外
    文「Car-Life」所組成，其外文「Car-Life」雖置於圖樣之
    下方，然其字體亦清晰可辨，與其中文「愛車生活」及卡通
    汽車圖形均為引人注意之主要部分；系爭商標與據以異議商
    標相較，其整體外觀設計或有差異，然二者均有相同之外文
    「CAR LIFE」，於異時異地隔離觀察，應屬構成近似之商標
    。次查，商標所表彰之營業服務，如為供應特定商品之服務
    ，而該商品與他人商標指定使用之商品相同或類似者，得認
    定為類似，此有前行政法院73年度判字第794號判例意旨可
    資參照；本件系爭商標指定使用於鋼圈、雨刷、輪圈蓋、後
    視鏡、車輛喇叭、十字接頭、空氣濾清器、潤滑油過濾器、
    車座安全帶等商品，均屬汽車零件商品；而據以異議商標指
    定使用之代理汽車零件之經銷服務，其所表彰服務之目的即
    在提供「汽車零件」特定商品之銷售服務；是依一般社會通
    念及市場交易情形，兩商標所指定使用之商品及服務應屬類
    似之商品及服務。又查，本件參加人於82年即取得註冊第
    67105號「愛車生活及圖CAR LIFE」商標，指定使用於代理
    汽車零件之經銷服務，92年11月16日獲准延展註冊，參加人
    並自83年起陸續於「汽車購買指南」、「汽車百貨血拼」、
    「一手車訊」、「超越車訊」、「汽車性能情報雜誌」、「
　　改裝車訊」等汽車雜誌刊登廣告，並經常舉辦商品特價以促
　　銷商品之服務，持續使用至今已有多年，此有參加人檢附之
　　商標註冊證、前述汽車雜誌廣告　及促銷商品服務之海報等
    相關證據影本附原處分卷可稽；然而，系爭商標之使用情形
    則因原告並未提出相關事證而無法審認；是以，據以異議商
　　標較諸系爭商標而言係消費者較熟悉之商標，足堪認定，據
    以異議商標之熟悉程度自較系爭商標為高。是以，衡酌本件
    兩商標圖樣均有相同之外文「CAR LIFE」，其具有相當程度
    之近似，復均指定使用於類似之商品及服務，且相關消費者
    對於據以異議商標亦較為熟悉等因素，則具有普通知識經驗
    之相關消費者於購買時施以普通所用之注意，實易產生系爭
    商標所表彰商品係源自於據以異議商標所表彰服務之同一產
    製主體之聯想，而致生混淆誤認之虞。是系爭商標之註冊有
    違修正前商標法第37條第12款及現行商標法第23條第1項第
    13 款本文之規定，應不得註冊。
四、至原告所舉以「CAR」或「LIFE」為商標名稱，皆可於同類
    產品中併存，可見「CAR」及「LIFE」屬同業所喜用字眼，
    為弱勢商標乙節，查該等商標圖樣係以「CAR」或「LIFE」
    結合其他文字所組成，與本件係結合「CAR」及「LIFE」之
    商標圖樣，態樣尚有不同。另所舉以外文「CAR LIFE」作為
    商標在各類商品或服務獲准註冊者多達24筆，可見其非屬獨
    創性之文字乙節，查依原告所提資料，該等商標圖樣目前分
    別為3家所有，即「台竣資訊股份有限公司」、「漢士企業
    有限公司」及「漢士工業股份有限公司」，其中第144062號
    「台竣資訊股份有限公司標章」商標（原服務標章）與參加
    人據以異議之註冊第67105號「愛車生活及圖CAR LIFE」商
    標（原服務標章）構成近似，業經被告依修正前商標法第77
    條準用第37條第12款規定撤銷其審定確定在案，此有參加人
    檢送之被告中台異字第00900912號服務標章異議審定書影本
    附原處分卷可稽；是外文「CAR LIFE」縱非屬獨創性之文字
    ，然二造商標圖樣仍具有相當程度之近似；故原告所舉上開
    諸案例，尚難執為系爭商標之註冊無違首揭法條規定之論據
    。又系爭商標既應依上開規定撤銷其註冊，則是否尚有修正
    前商標法第37條第7、14款及現行商標法第23條第1項第11、
    12、14款規定之情事，即無庸論究，併予敘明。
五、綜上所述，本件被告所為系爭商標之註冊應予撤銷之處分，
    洵無違誤，訴願決定予以維持，亦無不合。原告仍執前詞，
    訴請撤銷，為無理由，應予駁回。
據上論結，本件原告之訴為無理由，依行政訴訟法第98條第3項
前段，判決如主文。
中　　華　　民　　國　　94　　年　  12　　月　 28  　 日
                    第四庭審判長法　官  徐  瑞  晃
           　　　  　　　　　　 法　官  蕭  惠  芳
           　　　　  　　　　　 法　官  李  得  灶
上為正本係照原本作成。
如不服本判決，應於送達後20日內向本院提出上訴狀並表明上訴
理由，如於本判決宣示後送達前提起上訴者，應於判決送達後20
日內補提上訴理由書（須按他造人數附繕本）。
中　　華　　民　　國　　95　　年　 　1　　月　　2　　 日
            　　　　  　　　　　書記官  陳  清  容
